臺灣高等法院刑事裁定
110年度毒抗字第1322號
抗告人  呂俊忠
即被告          
              
上列抗告人因毒品危害防制條例案件，不服臺灣新北地方法院中
華民國110年8月18日裁定（110年度毒聲字第936號）提起抗告，
本院裁定如下：
    主  文
抗告駁回。                                             
    理  由
一、原裁定意旨略以：被告呂俊忠於民國109年10月26日晚間9時
    許，在新北市○○區○○街友人住處，施用甲基安非他命。同年
    月28日晚間8時37分許，因另案經警通知到案、採尿送驗結
    果呈甲基安非他命陽性反應，證實被告確有施用第二級毒品
    犯行，因而依檢察官聲請，裁定被告應送勒戒處所觀察、勒
    戒，期間不得逾2月。
二、抗告內容概要：被告並未同意警方採尿，但員警表示不驗尿
    不讓被告離開，且未告知得拒絕夜間偵訊，採尿程序違法。
    檢察官及原審均未訊問被告接受戒癮治療之意願，未給被告
    陳述意見機會，有違正當法律程序。
三、維持原裁定駁回抗告之理由：
(一)被告曾因施用毒品，經裁定觀察勒戒執行完畢，有本院被告
    前案紀錄表可憑。3年後，再犯施用毒品犯行，自應再予觀
    察、勒戒。
(二)被告意識健全，具有是非辨別能力之成年人。同意採集尿液
    ，出於自願意識簽立勘察採證同意書，已經被告於警詢明確
    供述（毒偵卷第9頁）並有勘察採證同意書可憑（毒偵卷第2
    5頁）偵查中，被告再次明白供稱：對採尿過程沒有意見，
    送驗尿液是自己排放封緘的，坦承施用第二級毒品甲基安非
    他命。被告提起抗告辯稱警方採尿程序違法，核與證據不相
    符。
(三)被告辯稱檢察官聲請觀察勒戒前或法院裁定前，應訊問被告
    是否同意觀察勒戒，並無法律依據。毒品危害防制條例第20
    條、第24條規定，對於毒癮治療方式，採「觀察、勒戒」與
    「緩起訴之戒癮治療」雙軌並行模式，並無「緩起訴戒癮治
    療」應優先於「觀察、勒戒」之強制規定。檢察官選擇向法
    院聲請裁定令被告入勒戒處所接受觀察、勒戒或予以附命完
    成戒癮治療之緩起訴處分，核屬法律賦予檢察官之職權裁量
     ，非屬施用毒品者所享有的權利或具有依其意願選擇的餘
    地；縱使被告提出戒癮治療聲請，只是促請檢察官注意得否
    予以適用，檢察官並不受被告聲請的拘束；縱使檢察官依據
    相關卷證直接聲請法院裁定觀察勒戒或予以緩起訴處分或法
    院對於曾經觀察勒戒執行完畢，3年後又施用毒品之被告，
    依檢察官提出之證據資料，直接裁定被告應送勒戒處所觀察
    勒戒，均屬合法的程序進行；何況被告已經檢察官訊問（毒
    偵卷51頁及反面）被告辯稱未給予陳述意見機會，不足採信
    。
(四)被告坦承施用第二級毒品，並有台灣尖端先進生技醫藥股份
    有限公司109年11月17日尿液檢體濫用藥物檢驗報告、臺北
    市政府警察局偵辦毒品案件尿液檢體委驗單、通訊監察對話
    譯文、勘察採證同意書及手機翻拍照片可證。被告任意性自
    白與事實相符，施用第二級毒品犯行事證明確。
(五)原審依檢察官聲請，裁定令被告入勒戒處所觀察、勒戒，認
    事用法並無不當。抗告內容不足以否定被告施用毒品之事實
    及應予觀察勒戒的法律效果。抗告無理由，應予駁回。
四、依刑事訴訟法第412條，裁定如主文。　　　
中　　華　　民　　國　　110 　年　　9 　　月　　27　　日
                    刑事第十四庭審判長法　官  黃斯偉
                                      法　官  許泰誠
                                      法　官  郭豫珍
以上正本證明與原本無異。
不得再抗告。
                                      書記官  葉書豪
中　　華　　民　　國　　110 　年　　9 　　月　　27　　日